【裁判字號】    97,交聲,925
【裁判日期】    970529
【裁判案由】    違反道路交通管理處罰條例聲明異議
【裁判全文】
臺灣臺北地方法院交通事件裁定         97年度交聲字第925號
原處分機關  臺北市交通事件裁決所
異  議  人
即受處分人  乙○○
上列異議人即受處分人因違反道路交通管理處罰條例案件，對於
臺北市交通事件裁決所於97年4 月10日所為之處分（原處分案號
：北市裁二字第裁22-C00000000號）聲明異議，本院裁定如下：
    主    文
異議駁回。
    理    由
一、按「禁行機車」標字，用以告示本車道禁止汽缸總排氣量未
    滿550 立方公分之機器腳踏車通行，道路交通標誌標線號誌
    設置規則第178 條定有明文。再按道路交通安全規則所稱之
    「汽車」，係指在道路上不依軌道或電力架線而以原動機行
    駛之車輛（包含機器腳踏車）；機器腳踏車行駛之車道，應
    依標誌或標線之規定行駛，道路交通安全規則第2 條第1 項
    第1 款、第99條第1 項亦有明定。又道路交通管理處罰條例
    所稱之「車輛」，係指在道路上以原動機行駛之汽車（包括
    機器腳踏車）或以人力、獸力行駛之車輛；汽車駕駛人，爭
    道行駛而有機器腳踏車不在規定車道行駛之情形者，處新臺
    幣（下同）600 元以上1,800 元以下之罰鍰；汽車駕駛人，
    有違反道路交通管理處罰條例第45條情形者，除依原條款處
    罰鍰外，並記違規點數1 點，道路交通管理處罰條例第3 條
    第8 款、第45條第13款、第63條第1 項第1 款亦分別定有明
    文。
二、本件原處分機關即臺北市交通事件裁決所以異議人即受處分
    人乙○○於民國97年1 月2 日上午10時8 分許，騎乘其所有
    車牌號碼CVT-331 號重型機車，行經臺北縣板橋市○○路、
    民生路口時，因未依規定而行駛禁行機車車道，適為在該處
    執勤之臺北縣政府警察局海山分局員警甲○○攔查，以異議
    人違反道路交通管理處罰條例第45條第13項之規定，舉發「
    在禁行機車道騎機車」之違規。嗣因異議人於97年2 月13日
    始到案提出申訴，逾越應到案日期（97年1 月17日）30日以
    內，原處分機關函請原舉發機關調查結果，仍認異議人有前
    揭違規行為，原處分機關遂依道路交通管理處罰條例第45條
    第13款及違反道路交通管理事件統一裁罰標準表規定，裁處
    異議人1,000 元之罰鍰，並記違規點數1 點，合先敘明。
三、異議人聲明異議意旨略以：本人於97年1月2日騎乘機車於板
    橋民生路上，前進時前方號誌正要轉為紅燈，於是就繼續沿
    著車縫間準備前進至機車停等區，前進的途中忽然有發廣告
    紙的人從車陣中穿出，本人為閃避他，便將機車向左轉進兩
    台汽車間的空隙，並停在汽車的左方不再前進，繼續等待紅
    燈，但此時員警卻過來要求熄火靠邊並說本人騎乘於禁行機
    車道上，然本人係為了自己的安全才閃到禁止行駛機車的車
    道線上，並非刻意違規，為此聲明異議，請求撤銷原處分等
    語。
四、經查：
  (一)異議人於97年1 月2 日上午10時8 分許，騎乘其所有車牌號
    碼CVT-331 號重型機車，行經臺北縣板橋市○○路、文化路
    口，未依規定而行駛禁行機車車道之事實，為異議人所不爭
    執，且有臺北縣政府警察局舉發違反道路交通管理事件通知
    單1 紙在卷可稽，是異議人之違規行為堪予認定。
  (二)證人即當日舉發之臺北市政府警察局海山分局交通分隊員警
    甲○○，已於本院調查時結證稱：「（問：本件交通違規事
    件是否你舉發的？【提示違規舉發通知單】）（答：是的。
    ）（問：舉發情形為何？）（答：當天我在板橋市○○○○
    ○路口執勤，取締機車在禁止行駛機車的車道線上違規行駛
    ，該路段的禁止行駛機車的車道有兩個，該路段共有四個以
    上之車道，當時是紅燈，異議人的機車已經停到待轉區，有
    發現他違規，先告示他違規行為，請他至旁邊出示證件，就
    當場告發。）（問：異議人說他是為了閃避發廣告單的人才
    闖入禁止行駛機車的車道上，是否實在？）（答：當時我沒
    有看到這個部分，我看到他從禁止行駛機車的車道行駛到待
    轉區，他是超越禁止行駛機車的車道線而到達待轉區。）」
    等語明確（見本院97年5 月5 日訊問筆錄）。證人甲○○身
    為執法人員，與異議人既素不相識，且無任何宿怨仇隙，衡
    情證人應無在執行交通勤務中，刻意舉發素不相識、毫無冤
    仇之異議人，且甘冒偽證之罪責，於本院調查中到庭具結為
    虛偽之陳述，以羅織誣陷異議人之可能或必要，且證人對本
    件違規經過印象深刻且陳述清楚，是應認證人甲○○上開之
    證詞為可採。
  (三)異議人雖辯稱係為閃避於路口發廣告單之人，方行駛至禁行
    機車道云云。惟查，舉發機關函覆原處分機關略以：「異議
    人所行駛之車道為內側車道，且該路段內側車道繪有禁行機
    車之標線，既繪有『禁行機車』標線供駕駛人遵循辨識，駕
    駛人即應隨時注意及遵守道路交通安全規則第99條之規定行
    駛，蓋為維護交通秩序，汽、機車分流實有其必要，機車應
    依規定車道行駛，如違規行駛快車道，勢必影響車流及機車
    駕駛之安全。另異議人稱當時因故致行駛禁行車道，其為保
    護己身安全及維護行車秩序，駕駛人更應行駛於可行車道循
    序前進，而非捨此違規行駛於禁行車道，與汽車爭道行駛」
    等語，是縱使異議人所辯屬實，亦應於發現該發傳單之人後
    ，即刻於原本之車道上等待紅燈，待綠燈亮起再順著車流循
    序前進，方屬安全無虞，異議人逕行駛至禁行機車道車道，
    非但對其自身以及內側車道用路人之行車安全影響甚遽，且
    有礙於交通之順暢。又異議人為將機車行駛至機車停等區，
    因而於車輛間穿行，甚且任意變換車道，此不僅易生交通事
    故，且於行車秩序亦多所妨礙，實不足取。況異議人既考領
    有合格駕駛執照，對各項交通規則及交通標線所示意義即應
    熟知並確實遵守，非謂異議人於等候紅燈時即應超越前方車
    輛而將機車騎至最前方之機車停等區，甚至可將機車行駛至
    禁行機車道，故異議人以前情置辯，並不足採。
五、綜上所述，異議人確有在前揭時、地，騎乘其所有重型機車
    於禁行機車車道之違規行為，原處分機關依前揭道路交通管
    理處罰條例第45條第13款、第63條第1 項第1 款（裁決書漏
    載第1 項第1 款）之規定，裁處異議人1,000 元罰鍰，並記
    違規點數1 點，尚無違誤。異議人猶執前詞指摘原處分不當
    ，為無理由，自應將其異議駁回。
六、據上論斷，應依道路交通案件處理辦法第19條，裁定如主文
    。
中    華    民    國    97    年    5     月    29    日
                  交通法庭法  官  林孟皇
本正本證明與原本無異。
如不服本裁定，應於送達後5日內向本院提出抗告狀。
                          書記官  宋德華
中    華    民    國    97    年    5     月    29    日


司法院資訊處製作；財團法人民間司法改革基金會備份。
